【裁判字號】    92,上訴,1498
【裁判日期】    921113
【裁判案由】    殺人未遂
【裁判全文】
臺灣高等法院高雄分院刑事判決          九十二年度上訴字第一四九八號
    上  訴  人  台灣高雄地方法院檢察署檢察官
    被      告  乙○○
    義務辯護人  葉天來律師
右上訴人因被告殺人未遂案件，不服臺灣高雄地方法院九十一年度訴字第二七一五號
中華民國九十一年十二月十三日第一審判決（起訴案號：臺灣高雄地方法院檢察署九
十一年度偵字第三五四０號），提起上訴，本院判決如左：
      主      文
上訴駁回。
      理      由
一、公訴意旨略以：被告乙○○因經常將其所飼養之五隻小狗，帶至高雄市○○區○
    ○路六號告訴人丙○○居住大樓前散步，影響告訴人居住大樓之環境整潔，屢遭
    告訴人制止、警告而心生怨忿，於民國九十一年二月四日下午二、三時許，告訴
    人更至被告住處，警告不得再帶小狗經過該處，被告遂萌生殺人之犯意，於翌日
    即二月五日上午八時五十分許，在身上預藏其所有之水果刀一把，再度帶其飼養
    之五隻小狗至高雄市○○區○○路六號前散步，告訴人聽聞立即出外察看，並因
    一時氣憤，隨地撿拾一支木棍，追打被告飼養之五隻小狗，被告見狀上前阻擋，
    而受有頭部外傷左耳後顱枕挫傷血腫（五點五乘五公分）、右顱枕挫傷血腫（四
    點五乘四公分）、臉部左臉頰口腔左上唇打撲挫傷紅腫、左右肩胛挫傷青腫（六
    點五乘九公分）、左側脅下腰際挫傷紅腫（九點五乘六點五公分）、左前臂左手
    背挫傷紅腫（四點五乘四公分、三點五乘三公分）、左手食指中指挫傷紅腫、右
    上臂挫傷青腫（八點五乘五公分）、左大腿外側挫傷青腫（十一點五乘八點五公
    分）等傷害，被告憤怒至極，便趁告訴人未注意之際，持身上預藏之水果刀猛力
    向告訴人之上腹部刺一刀，致告訴人受有上腹部刀傷一處（約五公分長，刺穿左
    肝葉造成腹內出血），被告拔出水果刀，再刺向告訴人之身體，告訴人伸左手防
    衛，致亦受有左手虎口及第四指刀傷一處。嗣因見告訴人不支倒地，且附近民眾
    出外察看，被告才逃離現場返回其住處，經附近民眾立即將告訴人送醫急救始倖
    免於難，因認被告涉犯刑法第二百七十一條第二項、第一項之殺人未遂罪嫌等語
    。
二、按告訴乃論之罪，告訴人於第一審辯論終結前，得撤回其告訴；又告訴經撤回者
    ，法院應諭知不受理之判決，刑事訴訟法第二百三十八條第一項及第三百零三條
    第三款分別定有明文。是如告訴乃論之罪業經告訴人於偵查中撤回告訴者，自應
    由法院諭知不受理之判決，合先敘明。
三、公訴人認被告涉犯刑法第二百七十一條第二項、第一項之殺人未遂罪嫌，係以告
    訴人之指訴、其所受傷勢及被告以尖銳之水果刀刺向告訴人之上腹部要害，刺穿
    左肝葉造成腹內出血，以被告下手之部位及用力之猛，應認其有殺人之犯意為其
    論罪依據。訊據被告堅決否認有前開殺人未遂之犯行，辯稱：我沒有殺人的意思
    ，也沒有攻擊告訴人，是告訴人一直要攻擊我，他不小心撞到我手中的刀子，告
    訴人發現自己受傷後，又伸手奪刀才又刺傷手部等語。
四、經查：
  (一)告訴人指稱其於案發當日上午因被告再度前往住處樓下遛狗而心生不滿，至計程
    車上拿棍子打狗時，被告竟尾隨至其身後，待其轉身即遭被告刺傷上腹部，其以
    右手摀住腹部傷口時，被告又刺第二刀，始再用左手去擋而導致左手虎口之傷害
    ，其並未毆打被告云云。然被告始終堅稱曾遭告訴人毆打，依其所提出之九十一
    年二月五日汪祚宜法醫師驗傷診斷書所載，其受有頭部外傷左耳後顱枕挫傷血腫
    （五點五乘五公分）、右顱枕挫傷血腫（四點五乘四公分）、臉部左臉頰口腔左
    上唇打撲挫傷紅腫、左右肩胛挫傷青腫（六點五乘九公分）、左側脅下腰際挫傷
    紅腫（九點五乘六點五公分）、左前臂左手背挫傷紅腫（四點五乘四公分、三點
    五乘三公分）、左手食指中指挫傷紅腫、右上臂挫傷青腫（八點五乘五公分）、
    左大腿外側挫傷青腫（十一點五乘八點五公分）等傷害，診斷檢驗日期為九十一
    年二月五日二十三時十分許，推定受傷時間為同日上午八時五十分許，致傷原因
    及兇器種類則為棍棒類擊打挫傷，有上開驗傷診斷書一紙在卷可稽（偵卷第十七
    頁）。而證人即製作本案警訊筆錄之警員劉清輝於偵訊時證稱：「被告當時有說
    被打並要求驗傷，我叫她做完筆錄後再到醫院驗傷，我看到她的臉部有紅腫、手
    部也有紅腫」等語（偵查卷第二二頁），復於原審調查時證稱：「我知道被告有
    受傷，我有問她是否要先去醫院」等語（原審卷第四二頁）。再佐以被告傷勢遍
    及全身，其中六處位於背後，核與被告辯稱告訴人先從後面攻擊，其唯恐傷及小
    狗而留在原地挨打等語相符（原審卷第七十頁），足認被告上開辯詞與事實相符
    ，告訴人確曾以木棍毆打被告等情，堪予認定。從而，告訴人上開指訴情節與客
    觀事證不符，其證詞是否全然誠實可信，已有可疑。
  (二)告訴人一再指稱遭刺前未看見被告手持水果刀等語，衡諸常情，案發時正值上午
    八時五十分天色明亮之際，如告訴人事先得知被告持刀，當其毆打被告時，理應
    知所防範，甚至先將被告手上之水果刀打落，斷無貿然以棍棒毆打被告，卻將自
    己胸腹部等人身重要部位暴露於受刀威脅之險境，乃告訴人仍在毆打被告時遭被
    告刺傷上腹部，足證其對被告持有水果刀一事確無所悉。而告訴人因遭被告持水
    果刀刺傷，受有上腹部刺傷並刺穿左肝葉，該傷口長三公分、寬零點二公分、深
    二公分（公訴人誤認為五公分），造成腹腔內出血約四百西西等情，有健仁醫院
    九十一年三月十九日（九一）健仁字第九一０九０號函、同院九十一年十月八日
    （九一）健仁字第九一三四三號函及該院急診外科病歷各一份在卷足憑（偵卷第
    二五、二六頁、原審卷第十一頁）。再佐以告訴人當時僅身穿休閒服及內衣，均
    屬質料輕薄之衣物，為其所陳述在卷（原審卷第一０一頁），則如被告確有殺害
    告訴人之意圖，在告訴人不知被告持有水果刀而舉起木棍毆打被告，導致其胸腹
    部等重要部位處於毫無防範之情形下，被告欲奪其性命而持質地堅硬銳利，刀鋒
    長約八公分之水果刀猛然前刺，既未遭告訴人衣物或肋骨阻擋，豈會僅造成深入
    告訴人身體二公分之傷勢？又告訴人身中第一刀後，已因右手摀住腹部傷口而無
    法毆打被告，被告當可繼續持刀猛刺告訴人以遂其殺人意圖，然為何於再刺第二
    刀遭告訴人以左手阻擋，甚且告訴人嗣因體力不支倒地而陷於毫無反抗能力後，
    被告未趁機繼續砍殺而跑離現場？從而，尚難僅憑告訴人內出血達四百西西及如
    未開刀會有生命危險等，已屬非被告所得掌控之事後客觀情況，遽認被告確有殺
    害告訴人之犯意。
  (三)被告辯稱其均依固定時間遛狗，從未在早上遇見告訴人，而告訴人亦陳稱當日早
    上其仍在睡覺，因聽見被告叫狗的名字才出去看等語（偵卷第十三頁反面），足
    見二人之衝突實屬偶發事件，被告出門遛狗前既無法預見會與告訴人相遇，自無
    預藏水果刀行兇之可能，況選擇上午八、九時許天色明亮之際動手殺人，又攜帶
    五隻小狗同行，不但徒增行兇時之困擾，更易遺留犯罪證據，實與常理有悖，自
    難認被告係為殺害告訴人而預藏水果刀出門。再參諸被告與告訴人並無深仇大恨
    ，僅因遛狗造成環境衛生之問題而有爭執，且被告為一弱質女子，又從無前科，
    有臺灣高等法院被告全國前案紀錄表一份在卷可參，足認素行甲好，實不致僅因
    細故爭執即萌生致人於死之殺人犯意。是綜合上開客觀事證及一般常理以觀，堪
    認被告應無殺害告訴人之犯意甚明。
  (四)又告訴人遭被告刺傷前不知被告持有水果刀，已如前述，如被告持水果刀且刀鋒
    指向告訴人上腹部，告訴人應可輕易發覺，當無不慎刺傷自己之理。再依一般常
    理，告訴人察覺自己已遭刺傷後，為避免危險理應以木棍打落被告手上之水果刀
    ，豈會捨棄手中木棍不用而空手奪刀，致使自己左手再度遭到刺傷？是被告前開
    辯稱：告訴人攻擊伊時，不慎腹部撞及伊手中之刀子，及伸手奪刀手部始受傷云
    云，尚無足取。應認係被告遭告訴人以木棍毆打後，心生憤恨，始基於傷害之犯
    意，持水果刀刺向告訴人，致其受有上腹部及左手等處之傷害無訛。從而，被告
    上開傷害之犯行，堪以認定，公訴人認被告涉犯殺人未遂罪嫌，尚有未合，惟其
    起訴之基本事實同一，法院自得就被告之傷害事實，予以審理。
四、綜上所述，本案被告前揭犯行，雖經檢察官提起公訴，認其係犯刑法第二百七十
    一條第二項、第一項之殺人未遂罪，惟原審審理後，認被告應係犯同法第二百七
 十七條第一項之普通傷害罪，依同法第二百八十七條前段之規定，須告訴乃論。
    告訴人既已於偵查中與被告達成和解而具狀撤回告訴，業據原審調閱臺灣高雄地
    方法院檢察署九十一年度偵字第六七五七號卷宗確認屬實，並經起訴書記載明確
    ，則原審依前開法條之規定，對被告為公訴不受理之判決，尚無不當。
五、上訴意旨，雖指稱：被告趁告訴人未注意之際，持身上預藏之水果刀猛力向告訴
    人之上腹部刺一刀，致丙○○受有上腹部刀傷一處（約五公分長，刺穿左肝葉造
    成腹內出血），被告拔出水果刀，再刺告訴人身體，告訴人伸左手防衛，致亦受
    有左手虎口及第四指刀傷一處，嗣因見告訴人不支倒地，且附近民眾出外察看，
    被告才逃離現場返回其住處，幸經附近民眾立即將告訴人送醫急救，告訴人始倖
    免於難。且查水果刀係尖銳之利器，上腹部係人之要害，被告以尖銳之水果刀刺
    向告訴人之上腹部要害，刺穿左肝葉造成腹出血，以被告下手之部位及用力之猛
    觀之，足認其有殺人之犯意。原審所認定之事實及適用之法律，顯有未當，為此
    請求撤銷原判決，另為適當之判決。惟查告訴人僅因被告帶其飼養之小狗五隻在
    其住處散步。即持木棍毆打被告，致被告受有頭部外傷左耳後顱枕挫傷血腫（五
    ‧五×五公分）、右顱枕挫傷血腫（四‧五×四公分）、臉部左臉頰口腔左上唇
    打撲挫傷紅腫、左右肩胛挫傷青腫（六‧五×九公分）、左側脅下腰際挫傷紅腫
    （九‧五公分×六‧五公分）、左前臂左手背挫傷紅腫（四‧五×四公分、三‧
    五×三公分）、左手食指中指挫傷紅腫、右上臂挫傷青腫（八‧五公×五公分）
    、左大腿外側挫傷青腫（十一‧五×八‧五公分）等傷害，由被告全身所受之傷
    勢觀之，告訴人一開始即持木棍毆打被告甚明。若告訴人持木棍之目的僅在毆打
    五隻小狗，被告予以阻擋，被告豈會全身有傷害，足見公訴人意旨指稱：告訴人
    持木棍追打被告所飼養之五隻小狗，被告予以阻擋始受傷等情，顯與事實不符，
    自非可採取。況查被告與告訴人並無仇怨，並無殺害告訴人之動機，若非告訴人
    先行持木棍毆打被告致其全身受傷，被告實無持刀刺傷告訴人之理。本件純屬偶
    發事件，被告於案發之際，縱身上帶有水果刀，但無法預見告訴人會從其住宅
    走出來，並持木棍毆打伊，是尚難僅憑被告身上帶有水果刀乙節，遽認被告有
    蓄意殺人之犯意。又若非告訴人持木棍痛毆被告，被告實無出手刺傷告訴人之舉
    ，亦即本件事件是告訴人主動挑起，被告遭告訴人以木棍痛毆，始出刀傷人，且
    告訴人倒地後，被告並未繼續刺殺，並立即逃離現場，是亦難僅憑被告有持水果
    刀刺傷告訴人及告訴人受有前述之傷害，遽認被告主觀上有殺人之故意，被告所
    為應僅成立傷害罪。公訴人上訴意旨，仍執前詞，指摘原判決不當，經核難認有
    理由，應予駁回。
據上論斷，應依刑事訴訟法第三百六十八條，判決如主文。
本案經檢察官朱文彬到庭執行職務。
中    華    民    國     九十二     年      十一      月     十  三     日
                              臺灣高等法院高雄分院刑事第三庭
                                  審判長法官  周賢銳
                                        法官  黃建榮
                                        法官  謝宏宗
右正本證明與原本無異。
檢察官如不服本判決應於收受本判決後十日內向本院提出上訴書狀，其未述上訴理
由者，並得於提起上訴後十日內向本院補提理由書狀（均須按他造當事人之人數附繕
本)「切勿逕送上級法院」。
                                      書記官  賴梅琴
中    華    民    國     九十二     年      十一      月 十  七     日
                                                                        Ｆ


司法院資訊處製作；財團法人民間司法改革基金會備份。
